【裁判字號】    92,上訴,1015
【裁判日期】    921029
【裁判案由】    違反貪污治罪條例等
【裁判全文】
臺灣高等法院臺南分院刑事判決            九十二年度上訴字第一一五號    ｇ
      上  訴  人
      即  被  告  丁  ○  ○
      選任辯護人  簡  承  佑  律師
右上訴人因貪污案件，不服臺灣嘉義地方法院八十九年度訴字第六一０號中華民國九
十二年七月二十九日第一審判決（起訴案號：臺灣嘉義地方法院檢察署八十九年度偵
字第三三七五號），提起上訴，本院判決如左：
      主      文
上訴駁回。
      事      實
一、緣韋硯工程有限公司（下稱韋硯公司）取得雲林縣斗六市○○段三一一之六、三
    ○七之三十號土地開採許可後，實際負責人甘宗文及前任負責人鄧吉平（二人均
    由原審通緝中，另行審理）鑑於公司之運輸車隊於土石開採期間，常因超載而遭
    雲林縣警察局斗南分局古坑分駐所、東和派出所、永光派出所等警員取締舉發，
    竟僱用前雲林縣古坑鄉鄉民代表會代表丁○○擔任韋硯公司公關，並基於行求賄
    賂概括犯意之聯絡，由韋硯公司於民國（下同）八十七年七月二十九日提供新臺
    幣（下同）九萬元，由丁○○將該九萬元帶在身上後，先後前往雲林縣警察局斗
    南分局古坑分駐所、東和派出所、永光派出所等地，利用與員警泡茶閒聊時，打
    探警員之口氣，希望警員不要取締韋硯公司載運土石之車輛，並且會給警員一點
    意思之好處（即分別欲行賄四萬元、二萬六千元及二萬四千元給上開分駐所、派
    出所），惟均遭上開分駐所、派出所之員警拒絕而未果，丁○○始將上開欲行賄
    之款項返還韋硯公司。
二、案經法務部調查局嘉義縣調查站報由臺灣嘉義地方法院檢察署檢察官偵查起訴。
      理      由
一、訊據上訴人即被告丁○○矢口否認有上開行賄之犯行，辯稱已將上開欲行賄之九
    萬元返還韋硯公司云云。經查：
  (一)被告丁○○就於前揭時間，因韋硯公司之大卡車經常為員警取締舉發，而依韋硯
    公司甘宗文、鄧吉平之請求，分別以現金四萬元、二萬六千元及二萬四千元，欲
    交予雲林縣警察局斗南分局古坑分駐所、東和派出所、永光派出所之員警，請求
    上開派出所不要對韋硯公司大卡車開罰單，惟因上開三所拒絕，事後已將錢交還
    鄧吉平之事實，業據被告丁○○分別供述如下：
  (1)被告丁○○於嘉義縣調查站訊問中供承「我曾以三萬元購買茶葉，並攜帶該等茶
    葉禮分別致贈永光、東和派出所及古坑分駐所，作為公關之用，贈東和派出所及
    古坑分駐所各一盒茶葉（約一斤重），至於送給永光派出所的茶葉則遭婉拒而退
    回」、「當時韋硯公司要求指示我分別向東和派出所行賄二萬六千元、向古坑派
    出所行賄四萬元、向永光派出所行賄二萬四千元，經我具領各該款項後，準備進
    行行賄事宜」、「我於向韋硯公司支領各該款項後，隨即分別持該等款項親赴各
    該警方單位找單位主管，表態要求各該警察單位不要取締韋硯公司之違規車輛，
    並擬進行賄賂，惟行賄行為都被各該警方單位拒絕，無功而返，事後，我將上情
    向韋硯公司負責人鄧吉平報告，並將行賄款繳還鄧吉平」等情（見嘉義縣調查站
    八十九年二月二十五日訊問筆錄，附於本院上訴審卷內），依此足證被告丁○○
    已將如何行賄上開分駐所、派出所未果之情節供述甚詳在卷，且在自由意志下所
    為之陳述，堪認被告丁○○於調查站所為之供述為真實。
  (2)被告丁○○於偵查中供稱：「（問：八十七年七月二十九日在韋硯拿九萬元給古
    坑、東和、永光派出所主管？）拿去看他們要不要收，結果不收，錢便拿還董事
    長」等語（詳八十九年度偵字第三三七五號卷第二二頁）；於原審審理中供稱：
    「（問：【提示甘宗文八十九年四月二十一日調查局筆錄告以要旨】有何意見？
    ）我有向會計拿了九萬元，但我送去派出所都不收，我將錢退回給鄧吉平，他又
    將錢轉給別人了，這些都有紀錄的」等語（詳原審九十年五月七日訊問筆錄）；
    「他（指甘宗文）是把錢交給我之後，要我拿去派出所，那是公司的決策。但是
    我拿去的時候沒有人要收，後來錢我都退還給董事長鄧吉平，鄧吉平就說他會處
    理」等語（詳原審九十二年七月十五日審理筆錄）明確足稽。
  (3)再據被告丁○○於本院上訴審審理時供稱「去永光、東和派出所及古坑分駐所有
    帶錢去，沒有拿給他們，但這是公司的意思政策，所以我沒有做幾天就辭職了。
    主管不在，在那裡泡茶警員就有講是不可能，我就知道意思了」、「和東和派出
    所警員很熟，在閒談泡茶中我的意思說是否要表示一下，他們說這不可能會被主
    管罵，這樣我想就不好意思，所以把錢拿回去」、「要請他們或是他們裡面要買
    東西，探一下口風的意思」、「曾拿茶葉去派出所，被永光退回來，東和有，因
    為和他們較熟，我去時打開就泡了」、「對於本院向嘉義縣調查站函調你於八十
    九年二月二十五日調查站筆錄影本，對此沒有意見」、「問：（你以前在偵查及
    原審都有說那些錢是他們派出所不收，所以才將錢還給公司，對此有何意見？）
    答：大家在泡茶閒談中警員就說這樣不好，我想就不好意思所以錢就拿回去了」
    、「問：（你有說要拿錢給人家，警員說不好，你就把錢拿回去，是否？）答：
    那是口誤，七、八位警員在泡茶，大家在那裡坐，大家在那裡閒談，因為大家都
    很熟，是不是要呷茶還是要怎樣」、「問：（是否要拿錢給他們呷茶？）答：這
    只是我們的意思而已，公司的意思就是要我轉達這個事情」、「問：（你有向警
    員講？）答：我有在派出所泡茶有在講」、「問：（你在閒談中說要送好處給他
    們，看他們是否要，他們說你不要這樣做，你的意思是否這樣？）答：那是公司
    的政策」、「問：（你是否有向他們說公司有領九萬出來有這個意願，但是他們
    不要，是否？）答：意思是看他們裡面有欠什麼東西，看買什麼東西或要設備裡
    面」、「問：（我重問你一次，你在那個派出所泡過茶？）答：三個派出所都有
    ，都有去坐過，因為我們都有認識」、「問：（你不是說當場被警員拒絕嗎？）
    答：那是我講的，他們含意好像是說我要行賄他們，他們的意思叫我不要這樣做
    ，所以我才將錢還給公司」、「問：（你的意思是說你要行賄他們，他們叫你不
    要這樣做？）答：他們的意思叫我不要這樣做，所以才將錢還給公司，我比較不
    會表達我的意思」、「問：（對於你以前所講的話是否實在？逐一提示調查站、
    偵訊、原審及本院筆錄並告以要旨）答：實在」等語甚詳在卷足稽（見本院上訴
    審九十二年十月二十二日審理筆錄）。因而依被告丁○○於本院所為之供述以觀
    ，被告確有將上開欲行賄之款項帶在身上，並到上開分駐所、派出所打探員警之
    口氣，經員警拒絕後始將上開九萬元返還韋硯公司，更足證被告丁○○確有行求
    賄賂之意思。
  (二)又本案共同被告甘宗文於調查站時供稱：「韋硯公司於八十七年五月間開始Ｃ三
    四四標遠運工作，因為遠運路線須經過雲林縣古坑分駐所、永光派出所、東和派
    出所轄區，又因遠運車隊屢經轄區派出所及交通隊開單告發與沿線民眾抗議，因
    此在董事長鄧吉平建議下，找來前古坑鄉鄉民代表丁○○為韋硯公司公關，負責
    打通與警方關係，以利遠運車隊運送土方不受干擾，查扣之現金日記簿及支出證
    明單，係由韋硯公司會計陳萱蓉製作，並經我覆核及董事長鄧吉平核准，其記載
    係經丁○○具領轉送東和派出所二萬六千元、古坑派出所四萬元、永光派出所二
    萬四千元」，「 (問：調查站搜索時有查到你們的帳冊內記載87.7.29支出證明
    單註記『交際費東二萬六千元、古四萬元、永二萬四千元』是什麼意思？）答：
    那是丁○○拿去打通當地警方的交際費」等語（詳八十八年度他字第九八六號偵
    查卷第五十九頁）互核相符，益見被告丁○○所為之供述為實在。
  (三)又證人即前雲林縣警察局斗南分局古坑分駐所主管乙○○、東和出所主管甲○○
    、永光派出所主管丙○○於原審及本院所為之證述雖均證稱被告丁○○未拿錢給
    伊等，惟本件係由法務部調查局嘉義縣調查站查獲，上開分駐所及派出所主管未
    予將被告丁○○有關行賄之犯行移送偵查，致本件上開證人乙○○、甲○○、丙
    ○○均證述不知情，乃係語多保留，而被告丁○○已坦承伊將錢放在口袋內，先
    探求員警之口氣欲給員警好處，雖未將帶在身上之錢拿出來，仍無解於其行賄之
    犯行。
  (四)綜上所述，本件事證明確，被告丁○○行賄犯行應堪認定。
二、核被告丁○○所為，係犯貪污治罪條例第十一條第一項之關於違背職務之行為行
    求罪。被告丁○○行為後，貪污治罪條例第十一條業於九十二年二月六日經修正
    公布，其第一項規定之刑度相同，依刑法第二條第一項前段之規定，自應適用新
    法。又其與被告甘宗文、鄧吉平間，就上揭犯行，有犯意之聯絡及行為之分擔，
    皆為共同正犯。再其先後三次犯行，時間緊接，所犯罪名相同，顯係出於概括之
    犯意為之，為連續犯，爰依刑法第五十六條之規定以一罪論，並加重其刑。另被
    告丁○○對於依據法令從事公務之人員，關於違背職務之行為，行求賄賂，惟其
    於檢察官偵查及原審審理時均自白坦承犯行，有上引筆錄在卷可佐，爰依修正後
    貪污治罪條例第十一條第四項規定，減輕其刑，並依刑法第七十條規定，先加後
    減。
三、原審適用修正後貪污治罪條例第十一條第一項、第四項後段，刑法第二條第一項
    前段、第十一條前段、第二十八條、第五十六條之規定（原審漏引刑法第三十七
    條第二項），並參酌被告丁○○為前雲林縣古坑鄉鄉民代表會代表，為免韋硯公
    司之大卡車為警舉發，竟對於執行取締職務之警員為關於違背職務之行為行求賄
    賂，並考量其行賄金額共九萬元，事後自白犯行頗有悔意，及其犯罪之動機、目
    的、手段等一切情狀，量處有期徒刑七月，並依貪污治罪條例第十七條之規定，
    宣告褫奪公權二年，以資懲儆。本院經核其認事用法，均無不當，量刑亦稱妥適
    。被告上訴意旨，猶執前詞，否認犯罪，為無理由，應予駁回。
據上論斷，應依刑事訴訟法第三百六十八條，判決如主文。
本案經檢察官李傳來到庭執行職務。
中    華    民    國      九十二      年      十      月      廿九      日
                                  臺灣高等法院臺南分院刑事第五庭
                                      審判長法官  楊    明    章
                                            法官  戴    勝    利
                                            法官  顏    基    典
右正本證明與原本無異。
如不服本判決，應於判決送達後十日內向本院提出上訴狀，其未敘述理由者並應於提
出上訴狀後十日內向本院補提理由書（應附繕本)。
                                      法院書記官  呂    嘉    文
中    華    民    國      九十二      年      十      月      三十      日
附錄本判決論罪科刑法條：
修正後貪污治罪條例第十一條：
對於第二條人員，關於違背職務之行為，行求、期約或交付賄賂或其他不正利益者，
處一年以上七年以下有期徒刑，得併科新臺幣三百萬元以下罰金。
對於外國、大陸地區、香港或澳門之公務員，就跨區貿易、投資或其他商業活動有關
事項，為前項行為者，處五年以下有期徒刑或科新臺幣一百萬元以下罰金。
不具第二條人員之身分而犯前二項之罪者，亦同。
犯前三項之罪而自首者，免除其刑；在偵查或審判中自白者，減輕或免除其刑。
在中華民國領域外犯第一項、第二項之罪者，不問犯罪地之法律有無處罰規定，均依
本條例處罰。


司法院資訊處製作；財團法人民間司法改革基金會備份。
